【裁判字號】    95,訴,1935
【裁判日期】    950926
【裁判案由】    偽造文書等
【裁判全文】
臺灣臺中地方法院刑事判決              95年度訴字第1935號
公  訴  人  臺灣臺中地方法院檢察署檢察官
被      告  己○○
            甲○○
            丙○○
            丁○○
上列被告因偽造文書等案件，經檢察官提起公訴（95年度偵字第
793號），本院判決如下：
    主    文
己○○、甲○○共同行使偽造私文書，足以生損害於他人，各處
有期徒刑捌月。
丙○○、丁○○共同行使偽造私文書，足以生損害於他人，各處
有期徒刑肆月，如易科罰金，均以銀元佰元即新臺幣玖佰元折
算壹日。
偽造「戊○○」名義之信用卡簽帳單商店存根聯上「戊○○」簽
名壹枚沒收。
    犯罪事實
一、己○○與甲○○於民國九十四年九月三十日下午一時許，為
    交付托兒所老師戊○○囑咐應繳交之學童資料，乃前往臺中
    縣大甲鎮○○路十八之一號「大甲鎮立建興里托兒所」戊○○老師任教之教室內，見教室內人員均在午睡，而戊○○趴
    睡於桌上，認有機可趁，乃共同基於意圖為自己不法所有之
    犯意聯絡，推由其中一人徒手竊取戊○○所有放置於手提袋
    中之紅色女用皮夾一只（內有少許現金及國民身分證、全民
    健康保險卡、玉山銀行國民旅遊卡、花旗銀行信用卡各一張
    ），得手後，見戊○○已睡醒，乃交付攜帶之學童資料後，
    隨即離去；嗣以電話邀約丙○○、丁○○二人至臺中縣大甲
    鎮李綜合醫院前會合後，己○○即駕車載同甲○○、丙○○
    、丁○○四人共同前往苗栗縣通霄鎮○○路三十九號之「佳
    展通訊行」，途中，由己○○交付戊○○所有之花旗銀行信
    用卡（卡號為0000000000000000號）一張
    予丙○○，並指示丙○○偕同丁○○一同至「佳展通訊行」
    內刷卡購買手機，丙○○、丁○○二人明知該張信用卡係來
    路不明之贓物，仍予收受；渠四人即共同基於行使偽造私文
    書及詐欺取財之犯意聯絡，於同日下午二時四十七分許，由
    己○○駕車至「佳展通訊行」後，由丙○○及丁○○二人持
    該張花旗銀行信用卡進入「佳展通訊行」內選購手機，至同
    日下午二時五十六分許，決定購買總價值新臺幣（下同）一
    萬九千元之ｉｎｎｏｓｔｒｅａｍ牌Ｉ－１１００型（序號
    為000000000000000號）及ＧＰＬＵＳ牌Ｅ
    Ｖ－２００型（序號不明）之手機各一支後，即由丁○○將
    該張信用卡交予不知情之店員呂靖琳刷卡結帳，並偽造「戊○○」之簽名於電腦列印之信用卡簽帳單商店存根聯上，作
    成不實之簽帳單私文書持交予店員呂靖琳，使店員呂靖琳陷
    於錯誤，誤以為丁○○即係該信用卡之持卡人戊○○而允其
    刷卡消費，並交付信用卡簽帳單客戶存根聯一張及上開二支
    手機予丁○○及丙○○共同收執，足生損害於戊○○、「佳
    展通訊行」及花旗銀行對於信用卡管理之正確性。嗣丁○○
    及丙○○再度坐上己○○所駕駛之車輛後，丙○○即將該張
    信用卡及刷卡購得之ＧＰＬＵＳ牌ＥＶ－２００型手機交與
    乘坐副駕駛座之甲○○，而ｉｎｎｏｓｔｒｅａｍ牌Ｉ－１
    １００型手機則由丙○○自己留用。翌日，因甲○○之胞弟
    乙○○欲購買手機，經己○○與丙○○議價後，由丙○○將
    該支ｉｎｎｏｓｔｒｅａｍ牌Ｉ－１１００型手機以現金四
    千五百元外加一支舊手機之代價出售予不知情之乙○○（另
    經臺灣臺中地方法院檢察署檢察官為不起訴處分確定）。嗣
    因戊○○發現皮夾失竊後報警處理，為警循線查悉上情。
二、案經臺中縣警察局大甲分局報告臺灣臺中地方法院檢察署檢
    察官偵查起訴。
    理    由
一、認定犯罪事實所憑之證據及理由：
    (一)被告丙○○、被告丁○○對於上開犯罪事實，均已坦白承
      認。
    (二)上揭犯罪事實，業據被害人戊○○於本院審理時到庭結證
      稱：九十四年上午九、十點左右，伊有從伊皮夾中拿錢出
      來支付修水管的費用，約下午三點多伊才發現皮夾不見，
      因為當天約下午一點多時，有兩個伊不認識的人進來「大
      甲鎮立建興里托兒所」伊的教室內，當時伊與另外一名老
      師及小朋友們都在睡覺，但是伊尚未入睡，還有意識，這
      兩個人拿小朋友蘇姓兒童的健保卡、戶口名簿影本說要過
      來交給伊，伊就將東西收起來，繼續睡覺，他們就離開了
      ，後來伊睡起來後，因為不認識那兩個人，所以有問廚房
      的媽媽那兩個人是誰，廚房的人跟伊說這兩個人妳要注意
      ，於是伊警覺到就到教室去查看，結果就發現伊的紅色皮
      夾不見了；而從伊在皮包拿錢支付修理水管的費用到那兩
      個人出現在伊的教室，這期間，並無其他的人進去過伊的
      教室內等語綦詳，且經證人呂靖琳於警詢中證述：九十四
      年九月三十日十四時四十七分許，有一名男子（穿著黃色
      短袖上衣、深色七分褲、膚黑、斜背黑色背包、約十九歲
      ）與一名女子（著白色短袖上衣、深色長褲、髮長、約十
      八歲）進入本店詢問行動電話，至十四時五十六分決定購
      買二支行動電話，由該女子取出一張花旗銀行信用卡給本
      店店長刷卡，並由該女子於簽帳單上簽署「戊○○」之姓
      名。該筆消費一萬九千元，於十五時二分交易完成。所盜
      刷之行動電話一支為ｉｎｎｏｓｔｒｅａｍ牌Ｉ－１１０
      ０型（序號為000000000000000號），另
      一支為ＧＰＬＵＳ牌ＥＶ－２００型等語明確（按被告以
      外之人《包括證人、鑑定人、告訴人、被害人及共同被告
      等》於審判外之陳述雖不符刑事訴訟法第一百五十九條之
      一至第一百五十九條之四等四條之規定，而經當事人於審
      判程序同意作為證據，法院審酌該言詞陳述或書面陳述作
      成時之情況，認為適當者，亦得為證據；當事人、代理人
      或辯護人於法院調查證據時，知有刑事訴訟法第一百五十
      九條第一項不得為證據之情形，而未於言詞辯論終結前聲
      明異議者，視為有前項之同意，同法第一百五十九條之五
      定有明文。本件證人呂靖琳於警詢中所為之證述，其性質
      屬傳聞證據，惟上開警詢筆錄內容，業經本院審理時予以
      提示並告以要旨，且經檢察官及被告等人表示意見，當事
      人等均已知上述筆錄乃傳聞證據，惟均未於言詞辯論終結
      前對該等筆錄之證據能力資格異議，依上開規定，證人呂
      靖琳於警詢中之證述已擬制同意有證據能力，且本院審酌
      上開筆錄作成時查無不當取供之情形，認為以之作為本案
      之證據亦屬適當，是上開證人呂靖琳於警詢中之證言自具
      有證據能力），並有「佳展通訊行」提出經被告丁○○偽
      造被害人戊○○簽名之信用卡簽帳單商店存根聯影本一紙
      附卷足稽，事證明確。
二、對於被告己○○、甲○○辯解之判斷：
    (一)被告己○○及被告甲○○均否認有為上開竊盜犯行，及與
      被告丙○○、被告丁○○共同為上開行使偽造私文書、詐
      欺取財犯行，均辯稱：案發當天中午，伊二人至「大甲鎮
      立建興里托兒所」時，有敲門進入教室，戊○○才起來，
      將資料交給戊○○後，就馬上離開托兒所了，並沒有竊取
      戊○○的皮夾；同日下午二點多，丙○○和丁○○就來家
      中，要己○○開車載丙○○回通霄洗澡，伊等才開車載丙○○與丁○○一起前往通霄火車站，後來丙○○與丁○○
      在通霄火車站下車後，本來丙○○要求等他一下，他還要
      搭伊等車子去苑裡，但伊二人等超過五分鐘後，見丙○○
      沒有出來，伊二人便駕車離去，且在當天下午三點多便將
      車子返還別人，並未載丙○○和丁○○二人至「佳展通訊
      行」購買手機云云。
    (二)惟查：
      1.依上開證人戊○○之證述內容以觀，證人戊○○既於案
        發當日上午九、十時許，尚有因繳付修理水管費用而自
        皮夾中拿取現金之舉動，斯時，其紅色皮夾應尚未失竊
        ，而自此時起，至下午一、二時許被告己○○與被告甲○○二人至該教室止，此段期間，經證人戊○○結證稱
        均未有其他外人進入該教室內，且證人戊○○亦未見過
        被告丙○○與被告丁○○二人，則被告丙○○與被告丁○○應無可能係前往該托兒所教室內行竊皮夾之人；又
        依證人呂靖琳於警詢中之證述內容以觀，被告丙○○與
        丁○○係於當日下午二時四十七分許，一同前往「佳展
        通訊行」選購手機；則由被告丙○○與丁○○到達「佳
        展通訊行」之時間，暨渠等搭乘被告己○○所駕駛之車
        輛，不論係被告己○○所辯稱係自伊大甲鎮住處出發，
        或依被告丙○○、被告丁○○二人所述係四人在大甲鎮
        李綜合醫院前會合後出發，二者所耗費之車程時間，自
        到達「佳展通訊行」之時起，扣除車程時間，往前回溯
        後之時間，均約略與被告己○○、甲○○二人離開「大
        甲鎮立建興里托兒所」之時間相距無幾，由此推論，被
        告己○○、甲○○二人應係最具竊盜嫌疑者。
      2.再查，證人即共同被告丁○○於本院審理時結證稱：當
        天伊四人是在大甲鎮的某一家醫院（醫院名稱忘記；警
        詢中供稱係李綜合醫院）碰面，己○○及甲○○開車來
        載伊和丙○○，在回通霄的路上，他們把信用卡交給伊
        和被告丙○○，他們二人叫伊和丙○○去幫他們刷信用
        卡，後來伊就到「佳展通訊行」去刷卡，買了二支手機
        ，之後上車，丙○○將其中一支手機交給坐在前座的甲○○，當時己○○在開車，甲○○手拿著手機，另外一
        支手機伊有看到是丙○○自己拿著。後來就開車到苑裡
        的某處公寓，伊四人就下車，到那間公寓去，己○○就
        把皮包及信用卡拿出來，將信用卡及皮包內的證件剪斷
        ，連同皮包都一起丟到垃圾桶內，約傍晚時，伊四人又
        上車，他們就說要載伊去臺中，到臺中後伊先下車，他
        們三人就開車離開，後來的事情伊就不知道，那天之後
        ，伊就沒有再與己○○及甲○○碰面過；當時是己○○
        叫丙○○要伊去幫他買手機，因為信用卡的名字是女生
        ，且如果不幫他們的話，己○○與丙○○都有說過，他
        們會把伊載回大甲一位「大哥」那邊去，因為之前伊和
        丙○○曾經去大甲找己○○，己○○要伊辦現金卡，伊
        當時本來想要回絕他，但是想到父親生病也需要錢，所
        以就答應他，後來己○○就載伊和丙○○到桃園、中壢
        那邊，說那邊有一位「大哥」會幫伊等辦現金卡，後來
        有去辦出壹張卡，但那位「大哥」給伊等不到一萬元的
        酬勞，後來因為知道「大哥」他們會將辦好的現金卡提
        領出來的錢拿走，伊與丙○○就想辦法要逃走，第一次
        逃跑後，有被抓回去，丙○○被抓進一個房間，伊沒有
        進去，第二次伊等才逃跑成功，所以那天己○○提到「
        大哥」的事情，伊因為害怕才去幫他們刷卡等語；核與
        隔離交互詰問後證人即共同被告丙○○於本院審理時結
        證稱：案發那天己○○去醫院載伊與丁○○的時候，在
        要往日南的方向時，在車上己○○開車，邊開車邊從正
        駕駛座右邊的置物箱拿出信用卡給伊，叫伊去刷卡，可
        以刷什麼就刷什麼，伊和丁○○就去刷手機，買了二支
        手機，買完後就回到車上，伊將其中一支掀蓋的手機留
        著，滑蓋的手機交給甲○○。己○○開車載伊等到苑裡
        一家公寓，好像是甲○○她妹妹的家，伊四人就下車，
        一起去那間公寓，有遇到甲○○的妹妹，後來伊看到己○○拿一個紅色的皮包，將裡面的證件全部撕掉，連同
        紅色的皮包都丟到垃圾筒內，後來伊四人一起離開那間
        公寓，己○○便載伊三人到臺中，丁○○在臺中就下車
        了，後來己○○與甲○○就載伊去苑裡的「統陽網咖」
        ，伊下車後他們二人才開車離開。伊與丁○○都知道信
        用卡是別人的，但因那時候沒有錢，所以就去幫己○○
        刷卡，且當時坐在他們的車上，怕如果不答應，他會載
        伊與丁○○去他「大哥」那邊；因為之前己○○曾介紹
        並載伊與丁○○一起去桃園那位「大哥」那邊辦現金卡
        ，只辦出一張現金卡，伊和丁○○就不辦了，那位「大
        哥」硬要伊與丁○○配合辦貸款出來，因伊等不辦，那
        位「大哥」就一直在找伊和丁○○等語相符，由此益徵
        ，被告丙○○、丁○○二人所持往「佳展通訊行」選購
        手機刷卡消費之該張戊○○所有之花旗銀行信用卡，應
        確係被告己○○、甲○○二人所交付無訛；另參以證人
        丙○○、丁○○二人與被告己○○、甲○○二人均素無
        仇怨，當無誣陷、故陷被告己○○、甲○○二人入罪之
        理。是被告己○○、甲○○二人既在離去「大甲鎮立建
        興里托兒所」後，隨即邀約被告丙○○、丁○○會合，
        並將被害人戊○○之花旗銀行信用卡交付被告丙○○、
        丁○○，而一同駕車前往「佳展通訊行」刷卡購買手機
        ，足認被害人戊○○失竊之紅色皮夾應確係被告己○○
        、甲○○二人所行竊無誤。
      3.另查，被告己○○、甲○○二人原於警詢中均供承有開
        車載同被告丙○○、丁○○一同至「佳展通訊行」購買
        手機等情（詳臺灣臺中地方法院檢察署九十五年度偵字
        第七九三號偵查卷右上角頁數第三十頁、第三十六頁）
        ，惟於本院行準備程序及審理時則均否認有開車載被告
        丙○○、丁○○二人至「佳展通訊行」，渠二人前後不
        一之供述，顯係為逃避刑責，隨意編纂卸責之詞，渠等
        空言否認犯罪，即無可採。
三、論罪科刑之理由：
    (一)按持卡人在信用卡簽帳單上之顧客簽名欄簽名為署押後交
      還特約商店，自不待依據習慣或特約，單從形式上觀察，
      即足以表示係持卡人確認簽帳單上記載之交易標的及金額
      ，並向發卡銀行請求撥付消費款項予特約商店之旨，是該
      簽帳單含有收據及請款單之性質，屬刑法第二百十條之私
      文書。被告四人於上開時間、地點，購買總價值一萬九千
      元之手機二支，並將被害人戊○○之花旗銀行信用卡交予
      不知情之店員呂靖怡刷卡結帳，且偽造「戊○○」之簽名
      於信用卡簽帳單上，作成不實之簽帳單私文書持交店員呂
      靖怡，使店員呂靖怡陷於錯誤，誤以為被告丁○○確係該
      信用卡之持卡人而允其刷卡消費，而交付手機二支及信用
      卡簽帳單客戶存根聯一紙予被告丙○○及被告丁○○，均
      足生損害於戊○○、「佳展通訊行」及花旗銀行對於信用
      卡管理之正確性。是核被告四人所為，均係犯刑法第二百
      十六條、第二百十條之行使偽造私文書罪、同法第三百三
      十九條第一項之詐欺取財罪；又被告己○○、被告甲○○
      竊取戊○○之紅色皮夾一只，另均犯刑法第三百二十條第
      一項之普通竊盜罪；再被告丙○○、被告丁○○收受被告
      己○○交付之戊○○所有遭竊之花旗銀行信用卡一張，核
      均另犯刑法第三百四十九條第一項之收受贓物罪。被告等
      偽造「戊○○」之署押，用以偽造私文書，其偽造署押之
      行為係偽造私文書之部分行為，不另論罪；又被告等偽造
      上開私文書後進而行使，偽造之低度行為應為行使之高度
      行為所吸收，亦不另論罪。
    (二)被告四人就上開行使偽造私文書及詐欺取財犯行、被告己○○與被告甲○○二人就上開竊盜犯行、被告丙○○、被
      告丁○○二人就上開收受贓物犯行，彼此間有犯意聯絡及
      行為分擔，均為共同正犯。
    (三)查被告等人行為後，九十四年二月二日修正公布之刑法，
      自九十五年七月一日施行，修正後之刑法刪除第五十五條
      關於牽連犯之規定。本件被告己○○、被告甲○○所犯上
      開竊盜罪、行使偽造私文書罪及詐欺取財罪間，被告丙○○、被告丁○○所犯上開行使偽造私文書罪、詐欺取財罪
      及收受贓物罪間，分別有方法結果之牽連關係，為牽連犯
      ，依修正前即行為時之規定，均應從一重之行使偽造私文
      書罪處斷；依修正後之刑法既已刪除牽連犯之規定，則所
      犯上述各罪應依數罪併罰之規定分論併罰。比較新舊法之
      規定，修正後之規定並非較有利於被告等，依刑法第二條
      第一項之規定，應適用較有利於被告之行為時法律，即適
      用修正前刑法第五十五條牽連犯之規定，均從一重之行使
      偽造私文書罪處斷。
    (四)爰審酌被告四人犯罪之動機、目的、手段，暨被告己○○
      、被告甲○○二人不思以己力獲取報酬，而以竊盜行為，
      獲取不法之利益，破壞社會秩序甚鉅，又被告四人冒用他
      人名義盜刷信用卡以獲取不法財物，其行為自非可取，惟
      渠等犯罪之手段平和、所得之財物價值非鉅，暨被告己○○、甲○○二人犯罪後仍否認犯行，不知悔悟，被告丙○○、丁○○二人則犯罪後均坦承犯行，知所悔悟，態度良
      好，然均未與被害人和解，賠償被害人之損失等一切情狀
      ，分別量處如主文所示之刑。又按行為後法律有變更者，
      適用行為時之法律。但行為後之法律有利於行為人者，適
      用最有利於行為人之法律，刑法第二條第一項定有明文。
      本件被告丙○○、被告丁○○於犯罪時之刑法第四十一條
      第一項前段規定：「犯最重本刑為五年以下有期徒刑以下
      之刑之罪，而受六個月以下有期徒刑或拘役之宣告，因身
      體、教育、職業、家庭之關係或其他正當事由，執行顯有
      困難者，得以一元以上三元以下折算一日，易科罰金。」
      ，又行為時之易科罰金折算標準，修正前罰金罰鍰提高標
      準條例第二條前段（現已刪除）規定，就其原定數額提高
      為一百倍折算一日，則本件被告丙○○、被告丁○○行為
      時之易科罰金折算標準，應以銀元三百元折算一日，經折
      算為新臺幣後，應以新臺幣九百元折算為一日。惟九十五
      年七月一日修正公布施行之刑法第四十一條第一項前段則
      規定：「犯最重本刑為五年以下有期徒刑以下之刑之罪，
      而受六個月以下有期徒刑或拘役之宣告者，得以新臺幣一
      千元、二千元或三千元折算一日，易科罰金。」，比較修
      正前後之易科罰金折算標準，以九十五年七月一日修正公
      布施行前之規定，較有利於被告丙○○、丁○○，則應依
      刑法第二條第一項前段，適用修正前刑法第四十一條第一
      項前段規定，定其易科罰金之折算標準。
    (五)被告等偽造上開「戊○○」簽名所附之信用卡簽帳單（簽
      帳單為電腦列印一式二聯，僅商店存根聯需持卡人簽名，
      另一聯即顧客存根聯不需簽名，亦無複寫），其中客戶存
      根聯，於被告丁○○簽名後，由特約商店交付被告丁○○
      留存，雖屬被告丁○○所有，為其犯本件犯罪所得之物，
      然未扣案，為免將來執行之困難，爰不予宣告沒收；至信
      用卡簽帳單商店存根聯，雖係被告等行使偽造私文書所用
      之物，然既因行使而交付該特約商店留存，已非屬被告等
      所有，亦不予沒收之宣告，惟上開商店存根聯上所偽造之
      「戊○○」之簽名一枚，不問屬於犯人與否，應依刑法第
      二百十九條之規定，宣告沒收之。
四、適用之法律：
    (一)刑事訴訟法第二百九十九條第一項前段。
    (二)刑法第二條第一項、第二十八條、第三百二十條第一項、
      第二百十六條、第二百十條、第三百三十九條第一項、第
      三百四十九條第一項、第二百十九條，修正前刑法第五十
      五條、第四十一條第一項前段。
    (三)罰金罰鍰提高標準條例第一條前段，修正前罰金罰鍰提高
      標準條例第二條。
中    華    民    國    95    年    9     月    26    日
                  刑事第十三庭  審判長  法  官  陳慧珊
                                        法  官  黃裕仁
                                        法  官  許月馨
上正本證明與原本無異。
如不服本判決，應於送達後十日內向本院提出上訴狀（須附繕本
），上訴於臺灣高等法院臺中分院。
                                        書記官  黃美雲
中    華    民    國    95    年    9     月    26    日
附錄本案所犯法條
中華民國刑法第210條：
偽造、變造私文書，足以生損害於公眾或他人者，處5年以下有
期徒刑。
中華民國刑法第216條：
行使第210條至第215條之文書者，依偽造、變造文書或登載不實
事項或使登載不實事項之規定處斷。
中華民國刑法第320條：
意圖為自己或第三人不法之所有，而竊取他人之動產者，為竊盜
罪，處5 年以下有期徒刑、拘役或500元以下罰金。
意圖為自己或第三人不法之利益，而竊佔他人之不動產者，依前
項之規定處斷。
前二項之未遂犯罰之。
中華民國刑法第339條：
意圖為自己或第三人不法之所有，以詐術使人將本人或第三人之
物交付者，處5年以下有期徒刑、拘役或科或併科1千元以下罰金
。
以前項方法得財產上不法之利益或使第三人得之者，亦同。
前二項之未遂犯罰之。
中華民國刑法第349條：
收受贓物者，處 3 年以下有期徒刑、拘役或 5 百元以下罰金。
搬運、寄藏、故買贓物或為牙保者，處 5 年以下有期徒刑、拘役或科或併
科 1 千元以下罰金。
因贓物變得之財物，以贓物論。


司法院資訊處製作；財團法人民間司法改革基金會備份。
